【裁判字號】    92,交易,87
【裁判日期】    921222
【裁判案由】    過失傷害
【裁判全文】
台灣新竹地方法院刑事判決                          九十二年度交易字第八七號
    公  訴  人  臺灣新竹地方法院檢察署檢察官
    被      告  甲○○
右列被告因過失傷害案件，經檢察官提起公訴（九十二年度偵字第二八七０號），本
院依簡式審判程序判決如左︰
    主      文
甲○○因過失傷害人，處有期徒刑月，如易科罰金，以佰元折算壹日。
    事      實
一、甲○○於民國九十一年十二月二日上午十一時許，無照騎乘車牌號碼ＨＲＶ－二
    一九號重機車，沿新竹縣竹東鎮○○路由西往東方向行駛，於同日上午十一時二
    十分許，行經新竹縣竹東鎮○○路二段一七三號前，本應注意未領有駕駛執照者
    ，不得駕車，又駕駛人駕駛汽車，應遵守道路交通標誌之指示，行車速度應依規
    定，復汽車超車時，駕駛人應與前車左側保持半公尺以上之間隔超過，且依當時
    天候晴、日間自然光線、路面為乾燥、無缺陷亦無障礙物之柏油路面、視距良好
    之情形下，亦無不能注意之情事，竟疏未注意，未考領駕駛執照，猶以時速一０
    ０公里之速度超速行駛（該處時速限制為四十公里），且未注意於超車時，與前
    車左側保持半公尺以上之間隔，竟自同向行進在前由丙○○所騎乘車牌號碼ＨＯ
    Ｌ─六三八號重機車之右側超車，致其所騎乘車牌號碼ＨＲＶ－二一九號重機車
    之左側把手擦撞到丙○○之右手臂，造成丙○○人車倒地，並受有頭部外傷及右
    橈股骨折等傷害。
二、案經丙○○訴由新竹縣警察局竹東分局報告臺灣新竹地方法院檢察署檢察官偵查
    起訴。
    理      由
一、本件被告甲○○所犯刑法第二百八十四條第一項前段之過失傷害罪，尚非死刑、
    無期徒刑、最輕本刑為三年以上有期徒刑之罪，或高等法院管轄第一審之案件，
    被告於本院審判程序進行中，就被訴事實為有罪之陳述，經本院合議庭認合於新
    修正刑事訴訟法第二百七十三條之一第一項之規定，裁定進行簡式審判程序，均
    合先敘明。
二、右揭事實，業據被告於警訊及本院審理時坦承不諱，核與告訴人丙○○指述之被
    害情節大致相符（見偵查卷五頁至第六頁、第二十五頁至第二十六頁）。此外，
    並有道路交通事故調查報告表、被告車損照片二張及肇事現場照片四張在卷足憑
    （見偵查卷第七頁至第十四頁）。按駕駛人駕駛汽車，應遵守道路交通標誌之指
    示，行車速度應依規定，又汽車超車時，駕駛人應與前車左側保持半公尺以上之
    間隔超過，道路交通安全規則第九十三條第一、第一百零一條第五款分別定有明
    文。經查，肇事路段之時速限制為四十公里，而肇事當時天候晴、日間自然光線
    、路面為乾燥、無缺陷亦無障礙物之柏油路面、視距良好等各情，有前開道路交
    通事故調查報告表及肇事現場照片等件在卷可參，是依當時情狀，被告並無不能
    注意之情形，詎被告未考領駕駛執照，竟於前開時、地，以時速一百公里之速度
    超速行駛，且自同向行駛在前之告訴人所騎乘上開重機車之右側不當超車，致其
    所騎乘前揭重機車左側把手擦撞到告訴人之右手臂，造成告訴人人車倒地，是被
    告對於本件車禍之發生顯有過失責任甚明，復本件事故經送臺灣省竹苗區車輛行
    車事故鑑定委員會鑑定，亦同認：「一、甲○○無照駕駛重機車超速行駛，且超
    車不當為肇事原因。二、丙○○駕駛重機車無肇事因素。」等語，此有臺灣省竹
    苗區車輛行車事故鑑定委員會九十二年八月十一日之竹鑑字第九二０八七０號函
    附鑑定意見書可資參照（見偵查卷第二十八頁至第三十一頁）。而告訴人確因本
    件車禍受有上開頭部外傷及右橈股骨折等傷害，此亦有告訴人之行政院國軍退除
    役官兵輔導委員會竹東榮民醫院診斷證明書一紙在卷足稽（見偵查卷第十五頁）
    ，是被告之過失行為與告訴人所受之上開傷害結果間，具有相當因果關係，堪以
    認定。綜上，被告上開自白核與事實相符，應堪採信。本案事證已臻明確，被告
    犯行洵堪認定，自應依法論科。
三、核被告所為，係犯刑法第二百八十四條第一項前段之過失傷害罪。又被告未考領
    駕駛執照，此為其所自承，竟無照駕車，因而致告訴人受傷，依法自應負刑事責
    任，爰依道路交通管理處罰條例第八十六條第一項之規定，加重其刑。爰審酌被
    告未考領駕駛執照，猶在馬路上高速行駛，且因超車不當造成告訴人受傷，危害
    大眾交通安全甚鉅，及其就本件車禍發生之過失程度、告訴人所受之傷勢，並其
    犯罪後尚未與告訴達成民事和解，惟念其坦認犯行，態度尚佳等一切情狀，量處
    如主文所示之刑，並諭知易科罰金之折算標準，以資懲儆。
據上論斷，應依刑事訴訟法第二百七十三條之一第一項、第二百九十九條第一項前段
，刑法第二百八十四條第一項前段、第四十一條第一項，道路交通管理處罰條例第八
十六條第一項，罰金罰鍰提高標準條例第一條前段、第二條，判決如主文。
本案經檢察官乙○○到庭執行職務。
中      華      民      國    九十二    年     十二     月    二十二    日
                                  臺灣新竹地方法院交通法庭
                                      法  官   高 敏 俐
右正本證明與原本無異。
如不服本判決，應於判決送達後十日內向本院提出上訴狀（須附繕本）。
告訴人或被害人對於判決如有不服具備理由請求檢察官上訴者，其上訴期間之計算係
以檢察官收受判決正本之日期為準。
                                      書記官   賴 寶 合
中      華      民      國    九十二    年     十二     月    二十二    日
附錄本件犯罪引用法條：
刑法第二百八十四條第一項前段：
因過失傷害人者，處六月以下有期徒刑、拘役或五百元以下罰金，致重傷者，處一年
以下有期徒刑、拘役或五百元以下罰金。


司法院資訊處製作；財團法人民間司法改革基金會備份。
